臺灣新竹地方法院民事裁定
110年度監宣字第28號
聲  請  人  邱懿純  
相  對  人  黎英妹  
關  係  人  邱鴻鈞  
            邱鴻鵠  

            邱鴻誠  
上列當事人間請求聲請處分受監護人不動產事件，本院裁定如下
：
    主      文
一、准聲請人代為處分相對人黎英妹所有新竹縣○○鄉○○段000地
    號土地應有部分4分之1。
二、聲請程序費用由相對人負擔。
    理    由
一、聲請意旨略以：相對人前經本院宣告為受監護宣告之人，並
    選定聲請人為監護人、關係人邱鴻鵠為會同開具財產清冊之
    人，現因需聘請外籍看護常年照料相對人之生活起居，而需
    耗費不少財力，且相對人所有如附表所示之土地因持分面積
    狹小已無利用價值，又須繳納地價稅，故為相對人之利益，
    爰請求准聲請人處分相對人所有新竹縣○○鄉○○段000地號土
    地應有部分4分之1。
二、按監護人對於受監護人之財產，非為受監護人之利益，不得
    使用、代為或同意處分。監護人為下列行為，非經法院許可
    ，不生效力：（一）代理受監護人購置或處分不動產。（二
    ）代理受監護人，就供其居住之建築物或其基地出租、供他
    人使用或終止租賃。監護人不得以受監護人之財產為投資。
    但購買公債、國庫券、中央銀行儲蓄券、金融債券、可轉讓
    定期存單、金融機構承兌匯票或保證商業本票，不在此限，
    民法第1101條定有明文。而該條規定依民法第1113條規定，
    準用於成年人之監護。
三、聲請人前揭主張之事實，業據提出本院108年度監宣字第37
    號裁定、土地登記第一類謄本、戶籍謄本、外籍看護薪資明
    細表等件為證，並經本院調取108年度監宣字第37號、108年
    度司監宣字第15、18號卷宗，確認聲請人及本院指定之會同
    開具財產清冊人已陳報相對人之財產清冊，查核無訛，聲請
    人到庭陳稱略以：相對人雖繼承聲請人父親之農會存款，惟
    該存款皆已全部用於父親的喪葬費，相對人名下僅餘繼承自
    聲請人父親之不動產。本件聲請處分之不動產是道路使用地
    ，變價是要用於相對人之照顧費用，該土地其他共有人之一
    已將4分之1持分售予建商，建商以一坪新臺幣(下同)12萬5,
    000元價錢購買，相對人可分得價金約為25萬元，將用於相
    對人醫療、外勞費用。目前相對人一個月開銷為38,000至40
    ,000元等語(見本院民國110年2月25日訊問筆錄)，其他關係
    人均表示無意見。本院審酌相對人目前名下財產均為不動產
    ，並無可動支之存款，有相對人稅務電子閘門調件明細表可
    參，為支付相對人之照顧費用，應有處分不動產之必要。又
    本件欲處分之新竹縣○○鄉○○段000地號土地應有部分4分之1
    之公告現值為242,564元（計算式：每平方公尺公告現值為1
    1,200元x86.63平方公尺x4分之1＝242,564元），與聲請人所
    稱出售後可得價金大致相當，並無低價賤賣之情事，是認對
    相對人應無不利。從而，聲請人聲請許可處分相對人所有上
    開不動產，係為受監護人之利益，洵堪認定，應予准許，爰
    裁定如主文第一項所示。
四、末按監護人應以善良管理人之注意，執行監護職務。又監護
    人於執行監護職務時，因故意或過失，致生損害於受監護人
    者，應負賠償之責。且法院於必要時，得命監護人提出監護
    事務之報告、財產清冊或結算書，檢查監護事務或受監護人
    之財產狀況。民法第1113條準用同法第1100條、第1109條第
    1項、第1103條第2項規定均有明定，則本件聲請人即監護人
    處分受監護宣告人之不動產或就處分所得之金錢，自應妥適
    管理，並使用於受監護宣告之人照護所需費用，併予敘明。
    又為保障受監護宣告人黎英妹之利益，聲請人應於處分不動
    產後30日內，提出監護事務之報告及變動後之財產清冊，陳
    報法院。
五、依家事事件法第164條第2項規定，裁定如主文。
中　　華　　民　　國　　110 　年　　5 　　月　　6 　　日
                  家事法庭　法  官　林宗穎　　    
以上正本係照原本作成。
如對本裁定抗告須於裁定送達後10日內向本院提出抗告狀。
中　　華　　民　　國　　110 　年　　5 　　月　　7 　　日
                            書記官　吳美雲